# 请教陈老师:关于企业会计准则解释第三号中搬迁补偿款

提问人：xiaolin919 时间：2012-09-28 14:12:26
关于企业会计准则解释第三号中搬迁补偿款的解释如下：
“四、企业收到政府给予的搬迁补偿款应当如何进行会计处理？
答：企业因城镇整体规划、库区建设、棚户区改造、沉陷区治理等公共利益进行搬迁，收到政府从财政预算直接拨付的搬迁补偿款，应作为专项应付款处理。其中，属于对企业在搬迁和重建过程中发生的固定资产和无形资产损失、有关费用性支出、停工损失及搬迁后拟新建资产进行补偿的，应自专项应付款转入递延收益，并按照《企业会计准则第 16 号——政府补助》进行会计处理。企业取得的搬迁补偿款扣除转入递延收益的金额后如有结余的，应当作为资本公积处理。
企业收到除上述之外的搬迁补偿款，应当按照《企业会计准则第 4 号——固定资产》、《企业会计准则第 16 号——政府补助》等会计准则进行处理。”
几个问题：
1 有关“政府从财政预算直接拨付”，怎样去判断付款凭证上注明的付款人账户是否为财政预算内资金存款户呢，从付款凭证上来看，该账户也没有注明“财政预算内资金存款户”，是否付款方为财政、国土资源等相关政府部门（含土地储备中心），该账户就可认定为“财政预算内资金存款户”？
2 关于搬迁补偿款包含的内容不是很确定，比如涉及到土地及地上建筑物的收购补偿费用，即收购对价，是否属于搬迁补偿款？ 另外，“属于对企业在搬迁和重建过程中发生的固定资产和无形资产损失”是否是指原固定资产和无形资产的账面价值？
谢谢陈老师！

回答人：chenyiwei
回复 xiaolin919 的帖子
对搬迁补偿的会计处理，可以结合《国有土地上房屋征收与补偿条例》（国务院令第 590 号）的相关规定来理解。根据该条例第十七条规定，作出房屋征收决定的市、县级人民政府对被征收人给予的补偿包括：(一)被征收房屋价值的补偿；(二)因征收房屋造成的搬迁、临时安置的补偿；(三)因征收房屋造成的停产停业损失的补偿。第十九条规定：对被征收房屋价值的补偿，不得低于房屋征收决定公告之日被征收房屋类似房地产的市场价格。所以，你说的“涉及到土地及地上建筑物的收购补偿费用，即收购对价”，应属于补偿款的组成部分。
目前的解释 3 号对政策性搬迁补偿的会计处理规定在一定程度上沿袭了原先财企[2005]123号文的思路，要求在搬迁环节不应确认利润。基于这一考虑，，“属于对企业在搬迁和重建过程中发生的固定资产和无形资产损失”可理解为被征收的原有固定资产（包括不可移动的房屋建筑物、构筑物、机器设备等固定资产）和无形资产的账面价值。但这一规定应该说与《征收条例》的补偿原则不符，因为《征收条例》已经明确规定对房屋建筑物价值的补偿款应当基于其市场价格而不是原帐面价值来确定。
因此，我个人对于搬迁补偿会计处理的观点是：应当放弃原先的“搬迁补偿不能确认利润”的观念，在征收环节完成时，即把应得到的与被征收的固定资产、无形资产价值相关的补偿款（以被征收资产的市场价值为基础确定）与被征收资产的原帐面价值之间的差额作为资产处置损益，计入营业外收入（此处假设采用货币补偿方式，如果采用非货币补偿的，则按非货币性资产交换的原则处理）；对于搬迁、临时安置、停产停业损失等费用性支出的补偿则可以予以递延，到相关支出发生并计入损益时转入营业外收入。如果所得到的补偿款超过了被征收资产市场价值和相关费用性支出之和，则超出部分视作与购建新资产相关的政府补助，而不是计入资本公积。
这样处理，也没有必要再区分政策性拆迁和商业性拆迁，以及补偿款是否来源于政府财政预算内资金，都可以统一到一个一致的原则下来处理，也更为简便，也能够缩小与相关税务处理规定（国家税务总局 2012 年 40 号公告）之间的差异。

提问人：快枪 时间：2012-10-03 00:20:02
回复 chenyiwei 的帖子
有个这方面的问题请教下陈老师。
关于在政策性搬迁中发生的固定资产和无形资产损失，曾看到一解读：属于补偿固定资产和无形资产搬迁损失的，应从“专项应付款”科目转入“递延收益”科目。待固定资产清理完毕时，再转入“固定资产清理”科目，借记“递延收益”科目，贷记“固定资产清理”科目；无形资产转销时转入“营业外支出”科目，借记“递延收益”科目，贷记“营业外支出”科目。
该解读的意思大概是，用搬迁补偿款补偿资产损失，和企业一般情况下发生的资产损失会计处理不同。难道固定资产损失和无形资产损失处理不同，确认递延收益后不再确认“营业外收入”。 我觉得的处理是： 补偿固定资产处置损失： 1 、先将“固定资产清理”转入营业外支出； 2 、损失金额借：专项应付款 贷 递延收益”； 3 、借 递延收益 贷 营业外收入
而象上面的处理相当于不确认营业外支出和营业外收入。发生的损失，先借 专项应付款 贷递延收益，然后再作借 递延收益 贷 固定资产清理
补偿无形资产损失的处理步骤也应该同上。

回答人：chenyiwei
这种解释不恰当。目前政府补助准则对政府补助的确认采用总额法，应分别确认作为补助对象的支出和营业外收入。

提问人：whysion11 时间：2013-06-14 18:05:46
回复 chenyiwei 的帖子
请教陈老师，企业院落的一小部分被政府征收，用做修建道路，签订《城市房屋征收补偿协议》，金额按房地产评估咨询事务所出具的房屋征收评估结果，全部货币化补偿。征收协议中只对征收土地面积补偿，搬迁补助等全部为 0 。此事项，是否征收补偿金额与被征收资产的原帐面价值之间的差额作为资产处置损益，计入营业外收入，并计缴所得税？谢谢!

回答人：chenyiwei
如果被征收后不存在购建新资产问题，则应把相当于被征收部分账面价值的补偿款作为对原资产的补偿，超过部分计入资本公积。

提问人：蒋苗苗 时间：2018-07-06 15:52:41
陈老师，企业当年收到搬迁补偿款，当年搬迁完成将结余部分转入资本公积，这部分计入资本公积的金额在测算所得税费用时纳税调增了，这个在会计利润与所得税费用表里是计入未确认可抵扣暂时性差异的纳税影响里列示还是作为您以前提到的增加一项“税法规定额外计量收入的影响”列示

回答人：chenyiwei
后者。